臺灣南投地方法院民事裁定
110年度監宣字第172號
聲  請  人  莊有宏  

相  對  人  莊如虹  

關  係  人  莊浩澄  

上列聲請人對於相對人聲請監護宣告事件，本院裁定如下：
    主  文
一、宣告莊如虹（女，民國00年00月00日生，身分證統一編號：
    Z000000000號）為受監護宣告之人。
二、選定莊有宏（男，民國00年0月0日生，身分證統一編號：Z0
    00000000號）為受監護宣告人莊如虹之監護人。
三、指定莊浩澄（男，民國00年0月0日生，身分證統一編號：Z0
    00000000號）為會同開具受監護宣告人莊如虹財產清冊之人
    。
四、程序費用由受監護宣告人莊如虹負擔。
    理  由
一、聲請意旨略以：聲請人莊有宏為相對人莊如虹之父，相對人
    自幼即罹患智能障礙，無法自理生活，雖人協助處理生活瑣
    事，相對人因心智缺陷，已致不能為意思表示或受意思表示
    ，或不能辨識其意思表示之效果，已達受監護宣告之程度，
    爰依法聲請准予對相對人為監護宣告，並選定聲請人為監護
    人，指定相對人之兄莊浩澄為會同開具財產清冊之人等語。
二、按對於因精神障礙或其他心智缺陷，致不能為意思表示或受
    意思表示，或不能辨識其意思表示之效果者，法院得因本人
    、配偶、四親等內之親屬、最近一年有同居事實之其他親屬
    、檢察官、主管機關、社會福利機構、輔助人、意定監護受
    任人或其他利害關係人之聲請，為監護之宣告。又法院為監
    護之宣告時，應依職權就配偶、四親等內之親屬、最近一年
    有同居事實之其他親屬、主管機關、社會福利機構或其他適
    當之人選定一人或數人為監護人，並同時指定會同開具財產
    清冊之人。法院選定監護人時，應依受監護宣告之人之最佳
    利益，優先考量受監護宣告之人之意見，審酌一切情狀，並
    注意下列事項：一、受監護宣告之人之身心狀態與生活及財
    產狀況。二、受監護宣告之人與其配偶、子女或其他共同生
    活之人間之情感狀況。三、監護人之職業、經歷、意見及其
    與受監護宣告之人之利害關係。四、法人為監護人時，其事
    業之種類與內容，法人及其代表人與受監護宣告之人之利害
    關係。民法第14條第1項、第1111條第1項、第1111條之1分
    別定有明文。
三、經查，聲請人主張之事實，業據其提出同意書、全國財產稅
    總歸戶財產查詢清單、親屬會議同意書、親屬系統表、戶籍
    謄本、中華民國身心障礙證明、109年度綜合所得稅各類所
    得資料清單等件為證。復經本院函請衛生福利部草屯療養院
    就相對人之心神狀況為鑑定，結果略以：綜合相對人之過去
    生活史、疾病史、身體檢查、精神狀態檢查與心理評估結果
    ，相對人因癲癇及智能障礙，已達不能為意思表示或受意思
    表示，或不能辨識其意思表示之程度等語，有該院110年12
    月27日草療精字第1100013799號函檢送之精神鑑定報告書在
    卷足憑。是本院認相對人之精神狀態，已達不能為意思表示
    或受意思表示，且不能辨識其意思表示效果之程度，爰依法
    為監護之宣告。
四、關於選定監護人部分，查相對人前未訂有意定監護契約，有
    本院職權查詢司法院意定監護契約管理系統查詢結果資料在
    卷可參，另相對人之母黎淑萍已歿，聲請人為相對人之父，
    與相對人誼屬至親，其有意願擔任監護人一職，並負責照顧
    相對人之生活起居，業據其具狀陳明在卷，又相對人之妹莊
    如姍已遷出國外，有戶籍謄本在卷可稽，另相對人之姊莊淳
    雅、兄莊浩澄、妹莊如惠等人亦均同意由聲請人擔任相對人
    之監護人，有親屬會議同意書在卷可明。綜上，堪認由聲請
    人擔任相對人之監護人，應符合相對人之利益，爰選定聲請
    人為相對人之監護人。
五、另就指定會同開具財產清冊之人部分，聲請人請求指定相對
    人之兄莊浩澄為會同開具財產清冊之人，已獲莊浩澄之同意
    又相對人之姊莊淳雅、妹莊如惠等人亦均同意由莊浩澄擔任
    會同開具財產清冊之人，有親屬會議同意書在卷可佐，堪認
    由莊浩澄擔任相對人之會同開具財產清冊之人應無不妥，爰
    依法指定莊浩澄為會同開具財產清冊之人。又依民法第1113
    條準用同法第1099條規定，監護開始時，監護人即聲請人對
    於受監護宣告人即相對人之財產，應會同莊浩澄，於2個月
    內開具財產清冊，並陳報法院，附此敘明。
六、程序費用負擔之依據：家事事件法第164條第2項。
中　　華　　民　　國　　110 　年　　12　　月　　30　　日
                                臺灣南投地方法院家事法庭
                                          法  官  柯伊伶
以上正本係照原本作成。
如對本裁定抗告須於裁定送達後10日內向本院提出抗告狀，並應
繳納抗告費新臺幣1,000元整。
中　　華　　民　　國　　110 　年　　12　　月　　30　　日
                                          書記官  白淑幻